【裁判字號】    98,訴,773
【裁判日期】    980910
【裁判案由】    誣告
【裁判全文】
臺灣基隆地方法院刑事判決               98年度訴字第773號
公  訴  人  臺灣基隆地方法院檢察署檢察官
被      告  乙○○
選任辯護人  張漢榮律師
            葉慶人律師
上列被告因誣告案件，經檢察官提起公訴（98年度偵字第1714號）
，本院判決如下：
    主  文
乙○○意圖他人受刑事處分，向該管公務員誣告，處有期徒刑陸
月。
    事  實
一、緣乙○○於民國97年3 月30日晚間，酒後（尚未致不能辨識
    其行為違法或欠缺依其辨識能力而行為之能力，亦未致其辨
    識行為違法或或依其辨識而行為之能力顯著減低之情形）在
    臺北巿內湖區搭乘甲○○駕駛之車號771-CD號計程車返回基
    隆巿住所，同日23時40分許車行至基隆巿大業隧道附近時，
    乙○○向甲○○假稱尿急欲下車方便，甲○○不疑有他，至
    基隆巿孝二路與忠三路口停車，惟乙○○下車後逕自橫越孝
    二路，至對向房屋之騎樓躲藏，甲○○下車追趕，要求給付
    車資，乙○○竟持路旁石塊敲擊甲○○頭部後逃離現場（乙○○所涉詐欺得利部分經判決拘役50日確定）。嗣基隆巿警
    察局第一分局忠二路派出所員警丙○○、劉維政、謝奕震分
    別獲報，於同日23時40分許到場處理，向甲○○詢問經過並
    在現場尋找乙○○時，適有一名不詳姓名年籍女子前來向丙○○報稱在忠三路遭酒醉男子跟蹤，乙○○隨即自該女子後
    方出現，經甲○○發覺乙○○即為搭乘計程車之男子而為警
    查獲，該女子隨即離開。嗣乙○○因上開事件涉有詐欺等罪
    嫌，經移送至臺灣基隆地方法院檢察署以97年度偵字第2358
    號案件偵辦中，丙○○另於97年5 月9日製作職務報告1紙，
    略述「職丙○○於97年3月30日23時40分接獲勤務中心..，
    恰時有一名女子向警方報稱一名酒醉男子，從忠三路一直跟
    著她後面，她很害怕恰時剛好遇見警方就向警方報案，警方
    就要詢問該男子，剛好被計程車司機認出是剛剛打他的客人
    ..」等查獲乙○○之經過，檢送附於上開卷宗內。乙○○明
    知其係在97年3 月30日晚間23時40分許在基隆巿忠三路附近
    跟蹤一不明女子時為警查獲，且上開經過業經臺灣基隆地方
    法院於97年度易字第492 號審理乙○○所涉詐欺等案件時，
    已有甲○○到庭證述明確，乙○○竟意圖使丙○○受刑事處
    分，於97年12月1 日具狀向臺灣基隆地方法院檢察署提出告
    訴，指稱於97年3 月30日晚間並無該不明女子存在，亦無女
    子報案情事，誣告丙○○97年5月9日製作職務報告中關於該
    不明女子部分均為不實而涉有偽造文書罪。
二、案經臺灣基隆地方法院檢察署檢察官自動檢舉偵查起訴。
    理  由
壹、證據能力：
    被告以外之人於審判外之言詞或書面陳述，除法律有規定者
    外，不得作為證據，刑事訴訟法第159條第1項固有明文。惟
    被告以外之人於審判外之陳述，經當事人於審判程序同意作
    為證據，法院審酌該言詞陳述或書面陳述作成時之情況，認
    為適當者，亦得為證據；當事人、代理人或辯護人於法院調
    查證據時，知有上開刑事訴訟法第159條第1項不得為證據之
    情形，而未於言詞辯論終結前聲明異議者，視為有前項之同
    意，刑事訴訟法第159條之5亦有明文。本案起訴書所列舉之
    各項證據，經本院於審判程序提示予被告，並告以內容要旨
    ，被告、辯護人均表示無意見，且未聲明異議，本院審酌相
    關言詞陳述或書面陳述作成時之情況，認為適當，依前揭法
    條意旨，均得援為本案證據。
貳、實體部分：
一、訊據被告乙○○矢口否認有上開誣告犯行，辯稱：丙○○97
    年5月9日製作職務報告中關於該不明女子部分確為警員虛構
    ，因為當天確實沒有該名女子在場云云。經查：
  (一)被告乙○○於上開時、地搭乘證人甲○○駕駛之車號771-CD
    號計程車，未給付車資，經證人甲○○催討竟持路旁石塊敲
    擊證人甲○○頭部後逃離現場。基隆巿警察局第一分局忠二
    路派出所員警即證人丙○○、劉維政、謝奕震分別獲報到場
    處理，向證人甲○○詢問經過並在現場尋找被告乙○○時，
    適有一名不詳姓名年籍女子前來向證人丙○○報稱在忠三路
    遭酒醉男子跟蹤，被告乙○○隨即自該女子後方出現，經證
    人甲○○發覺被告乙○○即為搭乘計程車之男子而為警查獲
    ，該女子隨即離開等情，業據證人丙○○、甲○○、劉維政
    、謝奕震於偵查中證述明確（詳偵查卷第7、8、23、24、32
    、33頁），證人甲○○於本院審理時更明確證稱：「警察到
    現場，我因為眼鏡掉了，警察在幫我找，也要送我去醫院時
    ，正好有一位女性來對警察說，有一個人跟蹤他，我就過去
    看，那位女子說就是這個人跟蹤他，且這人也正是打我的人
    ，我就告訴警察。」、「那名女子說完，接著被告即出現，
    距離沒有很遠，被告就朝著那名女子走過來。」、「（訊以
    被告在現場，有無看到該名女子在與警察講話？）有，警察
    來有問被告，為何跟蹤該名女子，被告還回答，他沒有跟蹤
    ，他在正常走路。」等語，且被告於本院審理時亦自承：「
    （訊以當天你重返現場，你的精神狀況及意識是否都清楚？
    都清楚」。（詳本院98年8 月27日審判筆錄），可見被告乙○○案發當天神志清楚，且明確有看到該不詳女子在場與警
    員談話。
  (二)雖被告質疑證人甲○○於本院97年度易字492 號被告涉嫌詐
    欺等案中作證時，於警詢、偵查及法院審理時均未曾提及當
    天有不詳女子在場乙節，且證人丙○○製作之工作紀錄簿上
    亦未述及有不詳女子在場，因認證人甲○○於本件98年8 月
    27日之證言與事實不符，不足採信云云。惟查，證人甲○○
    於本院97年度易字492 號被告涉嫌詐欺案中，係針對被告乙○○是否涉犯詐欺罪作證，因此，在上開詐欺案中未特別提
    及有不詳女子在場並向警員表示遭人跟蹤，至於警員製作之
    工作紀錄簿未述及有不詳女子在場，係因為當時警員是受理
    甲○○與乙○○之詐欺等案，該名女子只是過來表示遭人跟
    蹤這件事，所以工作紀錄簿上未記載這一段等情，業經證人
    甲○○於本院審理時、證人丙○○於偵查中證述明確（詳本
    院98年8 月27日審判筆錄、偵查卷第7、8頁），準此，證人
    甲○○於97年度易字第492 號案之證言、丙○○製作之工作
    紀錄簿內容，並無與事實不符之處。
  (三)綜前所述，被告明知案發當天確有不詳女子在場，警員丙○○於97年5月9日之職務報告中提及「．．．恰時有一名女子
    向警方報稱一名酒醉男子，從忠三路一直跟著她後面，她很
    害怕恰時剛好遇見警方就向警方報案」等情為事實，竟虛捏
    不實情事申告警員丙○○偽造文書，足認有誣告故意，是本
    件事證明確，被告犯行堪以認定，應依法論科。
二、核被告所為，係犯刑法第169條第1項誣告罪。爰審酌被告犯
    罪動機、目的，及狡詞卸責，毫無悔意，犯後態度欠佳等一
    切情狀，量處如主文所示之刑。
據上論斷，應依刑事訴訟法第299條第1項前段，刑法第169條第1
項，判決如主文。
本案經檢察官林秋田到庭執行職務
中    華    民    國    98    年    9    月    10    日
                  刑事第四庭審判長法  官  齊  潔
                                  法  官  王慧惠
                                  法  官  周霙蘭
以上正本證明與原本無異。
如不服本判決應於收受送達後10日內向本院提出上訴書狀，並應
敘述具體理由；其未敘述上訴理由者，應於上訴期間屆滿後20日
內向本院補提理由書（均須按他造當事人之人數附繕本）「切勿
逕送上級法院」。
中    華    民    國    98    年    9     月    10    日
                                  書記官  王月娥
附錄論罪法條
刑法第169條第1項
意圖他人受刑事或懲戒處分，向該管公務員誣告者，處7 年以下
有期徒刑。


司法院資訊處製作；財團法人民間司法改革基金會備份。
